臺灣臺中地方法院刑事判決　
111年度交易字第238號
聲  請  人  臺灣臺中地方檢察署檢察官
被      告  譚慶生




選任辯護人  吳昀陞律師(法扶律師)
上列被告因過失傷害案件，經檢察官聲請以簡易判決處刑（110
年度偵字第23294號），本院認不宜以簡易判決處刑（110年度中
交簡字第1967號），改以通常程序判決如下：
    主    文
譚慶生無罪。
　　理    由
一、聲請簡易判決處刑意旨略以：被告譚慶生(下稱被告)於民國
    110年3月11日上午8時27分許，駕駛車牌號碼000-00號營業大
    客車，搭載告訴人白玲珍(下稱告訴人)等乘客，沿臺中市北
    區五權路由五常街往育才北路方向行駛，行經臺中市北區五權
    路與學士路交岔路口處，本應注意汽車除遇突發狀況必須減
    速外，不得任意驟然減速、煞車，而依當時天候晴、日間自
    然光線、柏油路面、乾燥、無缺陷、無障礙物且視距良好，並
    無不能注意之情事，竟疏於注意及此，驟然煞車，適告訴人
    站立車輛後門處，雖以手握車內扶手，仍因驟然煞停之反作
    用力，抓握不住而身體向車前方傾倒，撞擊車內之刷卡機，
    造成告訴人受有左側第4、5、6、7、8根肋骨閉鎖性骨折之
    傷害，因認被告涉犯刑法第284條前段之過失傷害罪嫌等語
    。　　
二、按犯罪事實應依證據認定之，無證據不得認定其犯罪事實；
    又不能證明被告犯罪者，應諭知被告無罪之判決，刑事訴訟
    法第154條第2項、第301條第1項分別定有明文。而事實之認
    定，應憑證據，如未發現相當證據或證據不足以證明，自不
    能以推測或擬制之方法，為裁判基礎（最高法院40年台上字
    第86號判決意旨參照）。再認定不利於被告之事實，須依積
    極證據，苟積極證據不足為不利於被告事實之認定時，即應
    為有利於被告之認定，更不必有何有利之證據；又所謂「積
    極證據足以為不利被告事實之認定」係指據為訴訟上證明之
    全盤證據資料，在客觀上已達於通常一般之人均不致於有所
    懷疑，而得確信被告確曾犯罪之程度，若未達到此一程度，
    而有合理懷疑之存在時，即無從為有罪之認定（最高法院30
    年上字第816號、76年台上字第4986號判決意旨參照）。
三、公訴意旨認被告涉有上揭犯行，無非係以證人即告訴人於警
    詢及檢察事務官詢問時之證述、道路交通事故現場圖、道路交
    通事故調查報告表㈠㈡、告訴人之衛生福利部臺中醫院診斷證
    明書等資料為其主要之論據。
四、訊據被告固坦承其有於上開時間，駕駛上開營業大客車搭載
    告訴人等乘客，於行經上開交岔路口處時煞車，導致告訴人
    站立不穩、身體往前傾倒而撞擊車內之刷卡機，因而受有上
    開傷勢結果之事實，惟堅詞否認有何過失傷害之犯行，辯稱
    ：案發時係因前方的小客車突然踩剎車，我為了避免追撞前
    車，所以才把煞車踩死，且車內有貼警告標語，乘客應該於
    公車到站靜止後再起身下車，我認為我沒有過失等語；辯護
    人則為被告辯護稱：被告係因其前方車輛突然停止，為了避
    免追撞前車始煞車，並無任意驟然減速、煞車之舉，故被告
    並無過失等語。　　
五、經查，被告有於上開時間，駕駛上開營業大客車搭載告訴人
    等乘客，於行經上開交岔路口處時煞車，導致告訴人站立不
    穩、身體往前傾倒而撞擊車內之刷卡機，因而受有上開傷勢
    等情，已為被告所是認(見本院卷第31、34頁)，核與證人即
    告訴人於交通事故談話紀錄表、警詢、檢察事務官詢問時及
    本院審理時之證述大致相符(見偵卷第27-31、57、89-91頁
    ；交易卷第124-128頁)，並有員警職務報告、衛生福利部臺
    中醫院診斷證明書【左側第4,5,6,7,8根肋骨閉鎖性骨折】
    、臺中市政府警察局道路交通事故初步分析研判表、道路交
    通事故現場圖、道路交通事故調查報告表㈠㈡、現場照片、臺
    中市政府警察局交通事故補充資料表、臺中市政府警察局交
    通事故肇事人自首情形紀錄表、車號查詢汽車車籍資料【車
    牌號碼000-00號營業大客車】、證號查詢汽車駕駛人資料、
    臺中市政府警察局第二分局110年8月5日中市警二分偵字第1
    100031988號函檢附員警職務報告暨監視器影像光碟、全航
    汽車客運股份有限公司網頁資料、本院勘驗筆錄及勘查報告
    附卷可稽(見偵卷第17、45-53、59-65、69-77、81-83、95
    頁；本院卷第93-94、97-107頁)，是此部分之事實，堪先認
    定。
六、被告並無任意驟然煞車之過失：
(一)按汽車除遇突發狀況必須減速外，不得任意驟然減速、煞車
    或於車道中暫停。前車如須減速暫停，駕駛人應預先顯示燈
    光或手勢告知後車，後車駕駛人應隨時注意前車之行動，道
    路交通安全規則第94條第2項定有明文。查證人即告訴人固
    然於警詢、檢察事務官詢問時及本院審理時指稱被告緊急煞
    車導致其跌倒撞擊讀卡機而受傷之情(見偵卷第27-31、89-9
    1頁；本院卷第124-128頁)，然告訴人於本院審理時證稱：
    我當時起身準備下車時，我的視線是看向公車的側邊等語(
    見本院卷第127頁)，顯見告訴人並未注意被告與前車之距離
    ，亦未留意前方有無突發之車況導致被告必須緊急煞停，自
    難僅因告訴人之指述即遽謂被告有任意驟然煞車之過失。復
    經本院勘驗上開營業大客車之行車紀錄器畫面，勘驗結果如
    附件所示，此有本院勘查報告及勘驗筆錄在卷為憑(見本院
    卷第93-94、97-107頁)，由上開勘驗結果可知，於影像時間
    8時23分40秒處，被告所駕駛車輛前方之自小客車(下稱A車)
    之煞車燈亮起，A車及被告均仍繼續往前駛（見本院卷第99-
    101頁），於影像時間8時23分42秒至43秒處，A車完全煞停
    於被告車輛前方，被告亦緊急煞車，被告當時緊握方向盤、
    身體往前傾（見本院卷第101頁）等情，足見被告是因為前
    方之A車突然完全煞停車輛，為避免兩車發生碰撞而緊急煞
    車，且A車之煞車燈亮起至其完全煞停，期間僅有2、3秒之
    反應時間，被告可資反應時間甚短，且被告係因遇有A車突
    然煞停之突發狀況，為避免與A車追撞而依規定採取煞車暫
    停之必要安全措施，顯係符合交通法令所課予之注意義務之
    行為，並非「任意」驟然減速、煞車，自無從遽認其上開駕
    駛行為有何違反道路交通安全規則第94條第2項規定之注意
    義務之過失。
(二)又依據臺中市政府警察局道路交通事故初步分析研判表(見
    偵卷第47頁)認為「依現有資料尚難客觀判斷肇責原因」。
    至於卷附道路交通事故現場圖、道路交通事故調查報告表㈠㈡、
    交通事故補充資料表等資料，僅係記載本案事故發生之時間
    、地點、行車行向、車損狀況、乘客受傷狀況、當時路況、
    天色等情形，尚無從作為被告有公訴意旨所指之過失之確證
    ；卷附自首情形紀錄表僅得證明本案有於警方到場時在場，
    且承認為肇事人之情形；卷附證號查詢汽車駕駛人、車號查
    詢汽車車籍之查詢結果，僅能證明被告本案駕駛車輛之車型
    、車籍情形；卷附衛生福利部臺中醫院診斷證明書，至多僅
    能證明告訴人因本案被告煞停之行為而受有上開傷勢，然均
    無法據以論斷被告有何過失之情節。　　
七、綜上所述，本案被告係為因應A車突然煞停之突發狀況，方
    會採取緊急煞車之安全措施，尚難認其有公訴意旨所指之任
    意驟然煞車之過失。此外，復查無其他積極證據足認被告有
    公訴人所指過失傷害之犯行，是揆諸前揭法律規定及判決意
    旨，被告之犯罪既屬無法證明，自應諭知無罪之判決。
據上論斷，應依刑事訴訟法第301條第1項，判決如主文。
本案經檢察官陳信郎提起公訴，檢察官王靖夫到庭執行職務。　
中　　華　　民　　國　　111 　年　　10　　月　　6 　　日
            刑事第五庭    審判長法  官  黃玉琪  
                                法  官  陳僑舫
                                法  官  魏威至
以上正本證明與原本無異。
如不服本判決應於收受判決後20日內向本院提出上訴書狀，並應
敘述具體理由。其未敘述上訴理由者，應於上訴期間屆滿後20日
內向本院補提理由書（均須按他造當事人之人數附繕本）「切勿
逕送上級法院」。
告訴人或被害人如不服判決，應備理由具狀向檢察官請求上訴，
上訴期間之計算，以檢察官收受判決正本之日起算。
                                書記官  李噯靜
中　　華　　民　　國　　111 　年　　10　　月　　6 　　日

附件：本院勘驗筆錄
一、勘驗經過：當庭播放110偵23294宗證物袋內「臺中市政府警察局第二分局公文封」內光碟內檔名為【110.3.11_( 335-FX )_譚慶生】之行車紀錄器錄影檔案 二、勘驗結果：詳如本院111 年7 月25日10點至12點勘查報告。   1.（08:23:32-08:23:40）擷取照片編號1：    ⑴分割畫面之左上方（下稱圖1）：一輛白色自小客車（下稱A車）行駛於本案車輛前方    ⑵分割畫面之右上方（下稱圖2）：被告右手放在其頭部後方   2.（08:23:40-08:23:40）擷取照片編號2：    ⑴ 圖1：A車後方之煞車燈亮，本案車輛繼續往前行駛    ⑵ 圖2：被告右手繼續放在頭部後方   3.（08:23:41-08:23:41）擷取照片編號3：    ⑴圖1：A車後方之煞車燈亮，本案車輛繼續往前行駛    ⑵圖2：被告右手放到方向盤   4.（08:23:42-08:23:43）擷取照片編號4：    ⑴圖1 ：A車煞停於被告車輛前方，被告緊急煞車    ⑵圖2：被告右手握緊方向盤，身體往前傾   5.（08:23:45-08:23:59）擷取照片編號5：    ⑴圖1：A車往前行駛    ⑵圖2 ：被告右手握住方向盤，看著後視鏡跟後方乘客對話   6.（08:23:45-08:23:59）（煞車，有撞擊聲） 　　女聲：跌倒被告：喔，抱歉，抱歉，抱歉 　　女聲：啊啊啊（有哭泣聲） 　　被告：有怎麼樣嗎？ 　　男聲：沒有啦。   7.（08:23:59-08:24:19）擷取照片編號6： 　　 被告繼續行駛   8.（08:24:19-08:24:46）擷取照片編號7：      本案車輛開車門，有4名乘客陸續下車   9.（08:24:19-08:24:24）被告：前面的忽然煞車，抱歉抱歉。～我沒有踩煞車會撞上去，抱歉抱歉抱歉   10.（08:24:46-08:24:54）本案車輛繼續行駛